【裁判字號】    89,訴,678
【裁判日期】    900308
【裁判案由】    偽造文書
【裁判全文】
臺灣板橋地方法院刑事判決                          八十九年度訴字第六七八號
    公  訴  人  臺灣板橋地方法院檢察署檢察官
    被      告  乙○○○
右列被告因偽造文書案件，經檢察官提起公訴（八十九年度偵字第二九Ｏ八、二九Ｏ
九號），本院判決如左：
    主  文
乙○○○連續行使偽造私文書，足以生損害於他人，處有期徒刑柒月。
    事  實
一、乙○○○自民國（下同）八十四年七月開始，在台北縣三重市○○路三重縣立醫
    院，召集癸○○、庚○○、戴妙芬、劉素琴等人參加甲、乙、丙三個互助會（詳
    如附表一所示），乙○○○明知吳再興、張春蓮、王玉玲、王玉真、顏阿琴五名
    友人並未參加其互助會，竟在甲會會單上虛列該五人姓名，在乙會會單上虛列王
    玉真以外、在丙會會單上虛列張春蓮以外之其餘四人姓名，並均以三重縣立醫院
    為開標地點，每會新台幣（下同）一萬元，採外標制，癸○○參加甲會兩會、乙
    會兩會、丙會一會；庚○○參加丙會兩會，均為活會。乙○○○復基於行使偽造
    私文書及意圖為自己不法所有之概括犯意，連續於附表二、三、四所示之日期，
    偽簽吳再興等人之署名於標單上而偽造之，並提出行使競標，標單則於開標後撕
    毀丟棄，並逕向其他活會會員收取會款，致各該活會會員陷於錯誤照繳會款，足
    生損害於被冒用姓名之吳再興等人及其他活會會員（詳如附表二、三、四所示）
    ，計詐得七百零三萬元（癸○○交付二十萬、庚○○交付八萬），嗣於八十八年
    十一月間，乙○○○無故宣布停標，經癸○○、庚○○查詢後方知受騙。
二、案經癸○○、庚○○訴由台灣板橋地方法院檢察署檢察官偵查起訴。
    理  由
一、右揭事實，業據被告乙○○○迭於偵審中坦承不諱，並經證人癸○○、庚○○到
    庭證述明確，復有互助會單三份在卷可稽。本件事證明確，被告犯行洵堪認定。
二、
  (一)核被告所為，係犯刑法第二百十六條、第二百十條行使偽造私文書罪及第三百三
    十九條第一項詐欺取財罪。被告偽造署押為偽造私文書之部分行為，及偽造私文
    書之低度行為為行使偽造私文書之高度行為所吸收，均不另論罪。又被告先後十
    二次行使偽造私文書、詐欺犯行，各屬時間緊接，犯罪構成要件相同，顯係基於
    概括犯意為之，均為連續犯，應依法加重其刑。被告各次詐欺犯行，係以一行為
    同時詐欺多數活會會員，均為想像競合犯，應從一重處斷。再被告所犯上開偽造
    文書與詐欺取財二罪間，具有方法結果之牽連關係，為牽連犯，應從較重之連續
    行使偽造私文書罪處斷。
  (二)公訴人雖認被告就甲會，尚虛列辛○○、毛惠雅、黃瑞福、丁啟民、段玲玲、己○○、戊○○、丙○○八人之姓名；就乙會部分，尚虛列謝漫紅、王莉雯、黃雅
    華、黃惠娟、張麗華、林淑貞、丙○○、戊○○、蔡月媛、黃麗卉十人姓名；就
    丙會部分尚虛列謝漫紅、甲○○、戊○○、壬○○、陳淑真五人姓名，惟查：
  證人辛○○到庭結證稱：甲會我跟五會，我用辛○○、毛惠雅、黃瑞福、丁啟民
    ，段玲玲的名義，都已經標得是死會等語；證人己○○到庭結證稱：我參加甲會
    ，用自己名義跟一會，我兩年前標得的等語；證人壬○○到庭結證稱：我參加乙
    會，用黃麗卉的名義，八十五年就標到了等語（均見八十九年七月二十一日訊問
    筆錄），另被告提出甲會部分戊○○及丙○○之收據，乙會部分謝漫紅聲明書、
    王莉雯調解書、戊○○（以黃雅華、張麗華、戊○○名義共參加三會）收據、丁○○（會單上載為林淑貞）、蔡月媛、丙○○收據；丙會部分謝漫紅聲明書、甲○○、戊○○之收據，證明其等確有參加互助會，是尚難認為上開會員係被告所
    虛捏並冒標，係屬不能證明被告犯罪，因公訴人認此部份與前開有罪部分係屬連
    續犯裁判上一罪之關係，爰不另為無罪之諭知。
  而公訴人就甲會部分，漏未就被告冒用吳再興、王玉玲、王玉真、顏阿琴四人；
    就乙會部分漏未就王玉玲、顏阿琴二人；就丙會部分漏未就吳再興、王玉真、顏
    阿琴、王玉玲四人部分起訴，惟此部份犯行與起訴部分有連續犯裁判上一罪之關
    係，本院併予審酌。
  (三)爰審酌被告虛列會員並進而冒標向活會會員詐取會款之犯罪動機、目的、手段及
    其品性、生活狀況、智識程度、共計詐得七百零三萬，犯罪所生之損害非輕，及
    犯罪後坦承犯行，惟迄未能與告訴人二人達成和解，亦未賠償其損失，態度不佳
    等一切情狀，量處如主文所示之刑，以示懲儆。至被告所製作供犯罪所用之標單
    ，因均已撕毀丟棄，業據被告供承在卷，應已滅失，爰不宣告沒收。
據上論斷，應依刑事訴訟法第二百九十九條第一項前段，刑法第二百十六條、第二百
十條、第三百三十九條第一項、第五十六條、第五十五條，罰金罰鍰提高標準條例第
一條前段，判決如主文。
本案經檢察官賴惠慈到庭執行職務
中      華      民      國    九十      年      三      月      八      日
                                      臺灣板橋地方法院刑事第三庭
                                          法  官  蕭  一  弘
右正本證明與原本無異。
如不服本判決，應於判決送達後十日內，向本院提出上訴狀。
                                          書記官 郭玉芬
中    華    民    國      九十        年    三        月    十二      日
附表一
甲會：
自八十四年七月三日至八十九年六月三日止，逢三、六、九、十二月之十七日加標一
次，共八十二次會期。
乙會：自八十五年十月十日至九十一年三月十日，逢二、五、八、十一月之二十五日
加標一次，計八十八次會期。
丙會：自八十六年七月二日起至九十一年二月二日止，逢四、七、十二月之十六日加
標一次，計六十九次會期。


司法院資訊處製作；財團法人民間司法改革基金會備份。
